臺灣臺北地方法院刑事判決　　　　　　　 94年度易字第708號
公　訴　人　臺灣臺北地方法院檢察署檢察官
被　　　告　甲○○
上列被告因動產擔保交易法案件，經檢察官提起公訴（93年度偵
緝字第1347號），本院改依簡式審判程序審理，茲判決如下：
    主  文
甲○○動產擔保交易之債務人，意圖不法利益，將標的物出質，
致生損害於債權人，處有期徒刑參月，如易科罰金，以參佰元折
算壹日。
    事  實
一甲○○於民國九十一年十一月十五日向匯豐汽車股份有限公司
  （下稱匯豐公司）以動產擔保交易附條件買賣之方式買受汽車
  號6E－3286號自小客車一輛，雙方約定除支付頭期款新臺幣（
  下同）六萬八千元外，餘款自九十一年十二月十五日起迄九十
  四年十一月十五日止，以每月為一期，每期支付二萬一千七百
  六十元，共計三十六期分期清償，並於同年十一月二十日向臺
  北市監理處為附條件買賣之設定登記，約定車輛所在地為臺北
  市○○區○○路一段三十二巷四弄十九號三樓，在價金未付清
  之前，前述自小客車所有權仍屬於匯豐公司所有，甲○○僅得
  依約占有使用，不得任意遷移或為其他處分，其明知該車尚在
  附條件買賣期間，不得將該車出質，竟在取得標的物之後，不
  僅未支付任何分期付款價金，更於九十一年十一月月底以該部
  自小客車為擔保，向桃園縣桃鶯當舖借款十五萬元，嗣因利息
  未清償，而將前述車輛留置於該當舖內出質，至次日前往清償
  利息後始將車輛取回，足生損害於債權人匯豐公司。
二案經被害人匯豐汽車股份有限公司之代理人陳建銘訴請臺灣臺
  北地方法院檢察署檢察官偵查起訴。
    理  由
一認定事實所憑之證據及理由：被告甲○○於檢察官訊問及本院
  審理時對於前述事實之自白，與證人即被害人之代理人陳建銘
  、乙○○、楊林澂，及證人陳冠宇之證述相符，並有附條件買
  賣契約書影本、臺北市監理處公告影本、被害人提出之訪視紀
  錄表一份等可證，已足以擔保被告自白之真實性，本件證據明
  確，已可認定被告有事實欄所載之犯行。
二論罪科刑之依據：被告所為，犯動產擔保交易法第三十八條動
  產擔保交易之債務人，意圖不法利益，將標的物出質，致生損
  害於債權人罪。公訴人雖認被告另涉刑法第三百三十九條第一
  項之詐欺取財罪嫌，然刑法第三百三十九條第一項之詐欺取財
  罪之成立，以意圖為自己或第三人不法所有，以詐術使人將本
  人或第三人之物交付為要件，至於債務人於債之關係成立後，
　如有未依債之本旨履行民事債務之情形，在一般社會經驗上可
  能之原因甚多，縱令是出於惡意不為履行，如無足證明其在債
  之關係發生時，自始即具有不法所有之意圖之積極證據，亦僅
  能令負民事責任，依刑事訴訟法第一百五十四條之規定，尚不
  得據此債信違反之客觀事態，而推定債務人原有詐欺取財之犯
  意。被告於檢察官訊問時稱：買車是為了要在淡水作直銷代步
  用，但到通緝到案前都沒有去作直銷，買車時也沒有工作，我
  前夫說要付我一個月二萬元，預計用來付車款，但我前夫自三
  年前就沒拿錢給我（九十三年偵緝字第一三四七號卷第十一頁
  、第十二頁），於本院審理時稱：（問：當初每期二萬一千七
  百二十元的分期價金，你打算用什麼支付？）答：我當時有找
  到美容直銷的工作，底薪一萬八千元，其餘靠推銷抽成，我買
　車就是為了做美容直銷方便，我買車打算用薪水來支付，直到
  九十二年八月份我都沒收入，那段期間是我男朋友每月會不固
  定拿錢給我，約一萬元左右。當時我前夫是有口頭上說每個月
  要給我二萬元，但我沒把握他會真的給我，所以我去找美容直
  銷的工作（本院九十四年十月七日準備程序筆錄第五頁、第六
  頁）等語，由被告以上陳述觀之，其於購車時確無資力，亦無
  明確之還款計劃；惟依其因積欠桃鶯當舖利息，遭該當鋪要求
  留置前述車輛為擔保後，於次日即清償利息後取回車輛之行為
  觀之，被告仍欲保留該車，主觀上應無以前述車輛換取金錢之
  意；況被害人之所以無法取回前述車輛，乃因該車業已遺失，
  且經被告報警在案，有臺北市政府警察局文山第一分局九十三
  年三月三日北市警文一分刑字第○九三六○五五一一○○號函
  及所附車輛竊盜、車牌失竊資料個別查詢報表可證，非因被告
  就該車另為處分所致，尚難僅因被告購車時無清償能力即認其
  主觀上有詐欺之意思。爰審酌被告僅將該車留置當鋪一日，次
  日即前往清償利息取回車輛，對被害人損害輕微，但至今不僅
  分期應付款項均未清償，亦未與被害人達成和解等一切情狀，
  量處如主文所示之刑，並諭知易科罰金之折算標準。
三本件被告所犯為死刑、無期徒刑、最輕本刑三年以上有期徒刑
  以外之罪，亦非高等法院管轄第一審之案件，其於本院行準備
  程序時並就被訴事實為有罪之陳述，經聽取檢察官及被告之意
  見後，依刑事訴訟法第二百七十三條之一第一項之規定，由本
  院合議庭裁定本件改依簡式審判程序，並由受命法官獨任進行
  審理，末此敘明。
四適用之法條：刑事訴訟法第二百七十三條之一第一項、第二百
  九十九條第一項前段，動產擔保交易法第三十八條，刑法第十
  一條、第四十一條第一項前段，罰金罰鍰提高標準條例第一條
  前段、第二條。
中　　華　　民　　國　　94　　年　　10　　月　　19　　日
　　　　　　　　　刑事第十五庭  法　官　邱蓮華
以上正本證明與原本無異。
如不服本判決，應於判決送達後10日內向本院提出上訴狀
                                書記官  王黎輝
中　　華　　民　　國　　94　　年　　10　　月　　19　　日
附錄論罪科刑法條
動產擔保交易法第38條
動產擔保交易之債務人，意圖不法之利益，將標的物遷移、出賣
、出質、移轉、抵押或為其他處分，致生損害於債權人者，處三
年以下有期徒刑、拘役或科或併科六千元以下之罰金。
